【裁判字號】    98,簡上,135
【裁判日期】    990408
【裁判案由】    詐欺
【裁判全文】
臺灣花蓮地方法院刑事判決             98年度簡上字第135號
上  訴  人
即  被  告  甲○○
上列被告因詐欺案件，不服本院花蓮簡易庭98年度花簡字第 745
號中華民國98年7月27 日第一審判決（聲請簡易處刑案號：臺灣
花蓮地方法院檢察署檢察官98年度偵字第2681號），提起上訴，
本院管轄之第二審合議庭判決如下：
    主  文
上訴駁回。
    事實及理由
一、本案經本院審理結果，認本院第一審簡易庭以上訴人即被告
    甲○○（原名劉蒼信，民國96年7月24 日更為現名）幫助詐
    欺取財，所為係觸犯刑法第30條、第339條第1項之罪，依刑
    事訴訟法第449條第1項前段、第454條第2項，刑法第30條第
    1項前段、第2項、第339條第1項、第41條第1 項前段，刑法
    施行法第1條之1等規定，判處被告有期徒刑3 月，如易科罰
    金，以新臺幣（下同）1,000 元折算一日，核其認事用法，
    並無違誤，量刑亦稱妥適，應予維持，是除就被告交付本案
    帳戶存摺、提款卡及密碼之日期，更正為97年10月17日至同
    年月21日晚間9 時許前某日外，爰均引用第一審簡易判決及
    檢察官聲請簡易判決處刑書（如附件）記載之事實、證據及
    理由。
二、被告上訴意旨略以：本案帳戶存摺、提款卡係於97年10月20
    日後遺失，雖無立即報案，此係因伊在此事發生時，認為存
    摺沒錢，應無關緊要，改天有時間再補辦就好，也認為此種
    情事而報警，不但警員破不了案，也增加警員辛勞，浪費國
    家資源，檢察官以伊於9 月間有匯款出去，作為被告有罪之
    理由，實屬荒繆，伊係於97年10月20日後遺失，在此之前，
    難道伊無使用存摺之權益？又誰無遺失過重要物件過？伊於
    原審中一再聲請調查，乃原審法院均置之不理，於調查證據
    方面實有缺失云云。
三、經查：
  (一)有關被告所辯上情，如何不合理乙節，已據檢察官於聲請簡
    易判決處刑書內詳載理由，並經原審援引，本院核其理由之
    說明並無違誤，亦屬的論，故被告上開所辯，已不足採。
  (二)其次，被告於本院準備程序中，尚能清楚記憶其慣常使用之
    數組密碼，即無必要再將密碼書寫並貼在存摺末頁上方，是
    被告就此所指，已屬可疑。又被告係於97年10月17日最後 1
    次使用本案帳戶提款卡提領其父匯入之款項，領完後將存摺
    、提款卡、印章放置在機車車廂內，回臺中家後將車停放在
    門口就進屋，隔了1、2天才發現存摺等物在車廂內遍尋無著
    ，當晚11時有撥打郵局語音電話要辦理掛失，然顯示系統有
    問題，隔日早上再次撥打，客服人員即要求至花蓮國安郵局
    辦理，同日又去臺中住處附近郵局掛失，然承辦人員稱帳戶
    有問題，要回國安郵局辦理，之後即未再理會等情，業據被
    告於本院準備程序時陳述綦詳，其於偵訊時，則稱伊在將提
    款卡等物置於車廂後2、3天有騎機車，但伊沒有注意云云；
    另伊當時係任職於花蓮星宿海民宿，本案帳戶使用較頻繁，
    常要請客人將訂房款項匯入，因有跑旅遊展的業務，此係老
    闆給伊的獎勵方式等情，業據被告於本院準備程序及審理時
    自承在卷，顯見本案帳戶係供被告家屬及客戶將款項匯入，
    且係被告獲取業務上報酬之工具，並非長期閒置無用，而屬
    經常使用之帳戶，當須隨時檢視，然被告竟將此重要帳戶任
    意置於停放在居所門前之機車車廂內，於2、3日之使用機車
    期間，又均未查看，此亦顯與常情有悖。
  (三)再者，本案帳戶於97年10月間，並未申請掛失止付及補發一
    節，有中華郵政股份有限公司花蓮郵局98年9月24 日行字第
    0985000770號函1 份在卷可考，是被告所稱有辦理掛失止付
    云云，已難信實；又若被告所述上開辦理掛失之過程屬實，
    然該帳戶既係被告業務上所須經常使用之帳戶，於發現遭竊
    時，自當儘速設法辦妥相關手續，又何以經其臺中居所附近
    郵局告知須返回花蓮辦理後，竟反而不再理會，復未報警處
    理，更屬可疑。
  (四)況且，詐欺正犯係為避免自金融機構帳戶之來源回溯追查其
    身分，而使用他人金融機構帳戶供被害人匯款及取贓，其對
    於金融機構帳戶所有人發現存摺或提款卡遺失或遭竊時，會
    向警方報案，並向金融機構辦理掛失止付，當知之甚稔，其
    既有意利用他人帳戶作為詐騙工具，當無選擇一隨時可能遭
    真正存款戶掛失而無法使用之帳戶之可能，輔以現今社會上
    ，確實存有不少為貪圖小利而出售自己帳戶供他人使用之人
    ，是詐欺正犯僅需支付少許金錢，即可取得可完全操控而無
    虞遭掛失風險之他人帳戶，實無明知係他人所遺失或遭竊之
    金融機構帳戶，仍以之供作詐得款項匯入之用之必要，益證
    本案帳戶確係經被告同意而任意交予他人使用。
  (五)綜上各節，被告上訴否認犯罪，並以前揭情詞置辯，當無可
    採，本案事證明確，其犯行堪可認定。
四、本院審酌被告提供金融行庫帳戶供詐騙集團不法份子使用，
    助長詐騙集團或不法份子財產犯罪之風氣，致被害人受騙而
    匯款，實為當今社會層出不窮之詐財事件所以發生之根源，
    造成社會互信受損，擾亂金融交易往來秩序，影響層面廣泛
    ，且亦因被告提供他人帳戶，致使執法人員難以追查該詐騙
    集團或不法份子之真實身分，所為實屬不該，衡其犯罪動機
    、犯罪過程及被害人數及所受之損害，及被告犯後態度、前
    科素行等一切情狀，認原審認事用法並無違誤，量刑亦屬恰
    當，自應予以維持。上訴意旨否認犯罪，為無理由，應予駁
    回。
據上論斷，應依刑事訴訟法第455條之1第1項、第3項、第368 條
，判決如主文。
本案經檢察官黃蘭雅到庭執行職務。
中    華    民    國    99    年    4     月    8     日
                  刑事第四庭  審判長  法  官 陳月雯
                                      法  官 魏俊明
                                      法  官 黃鴻達
上列正本證明與原本無異。
本件不得上訴。
中    華    民    國    99    年    4     月    8     日
                                      書記官

司法院資訊處製作；財團法人民間司法改革基金會備份。
